臺灣板橋地方法院交通事件裁定　　　　 94年度交聲字第872號
原處分機關　交通部公路總局臺北區監理所板橋監理站
受處分人即
異　議　人　甲○○
上列受處分人即異議人因違反道路交通管理處罰條例案件，對於
交通部公路總局臺北區監理所板橋監理站民國94年5 月19日所為
之處分（板監違字第裁41-AEB152399號），聲明異議，本院裁定
如下：
    主  文
原處分撤銷。
甲○○不罰。
    理  由
一、按「汽車行駛有毀損或變造汽車牌照、塗抹污損牌照，或以
    安裝其他器具之方式，使不能辨認其牌號者，處汽車所有人
    新台幣二千四百元以上四千八百元以下罰鍰，並責令申請換
    領牌照或改正」，道路交通管理處罰條例第13條第1 款定有
    明文。又所謂「汽車」，係指在道路上不依軌道或電力架線
    而以原動機行駛之車輛（包括機器腳踏車），同條例第92條
    第1 項所授權訂立之道路交通安全規則第2 條第1 項第1 款
    亦有明文規定。故騎乘機車若有上開之違規行為，亦有前揭
    法律規定之適用。
二、原處分機關認受處分人即異議人甲○○騎乘其所有之車牌號
    碼UTW-826 號輕型機車，於民國94年4 月23日下午2 時35分
    許，行經臺北市○○路與廣州路口，其牌照有塗抹污損，致
    不能辨認其牌號，涉有道路交通管理處罰條例第13條第1 款
    之違規，嗣經臺北市政府警察局萬華分局警員當場攔截製單
    舉發後，爰依上開法律規定（聲請書贅載第1 項），於94年
    5 月19日以板監違字第裁41-AEB152399號裁罰異議人罰鍰新
    台幣2,400 元在案，此有臺北市政府警察局舉發違反道路交
    通管理事件通知單、原處分機關違反道路交通管理事件裁決
    書各1 份及上開牌照照片影本1 張在卷可稽。
三、聲明異議意旨略以：異議人所有之前揭機車牌照並未塗抹污
    損，該牌照顏色會變淡，係因為機車長年放在外面，風吹日
    曬雨淋所致，實屬自然現象，亦未達到不能辨認牌號之地步
    ，原處分認定之事實有誤，爰聲明異議，請求撤銷原裁決等
    語。
四、經查，前揭機車係異議人所有乙節，固經異議人坦承在卷，
    惟異議人否認其有前揭違規行為，並以前詞置辯。經本院當
    庭勘驗該機車牌照結果，略認：該牌照的車號文字及數字部
    分，均與牌照底色之顏色同為綠色，但顏色略有淺白，除此
    之外，該牌照尚無任何骯髒污損之情形等情（參見本院94年
    6 月15日訊問筆錄），並有該牌照之彩色照片4 幀在卷可稽
    ，且為異議人所不爭執，應堪認屬真實。衡以該牌照之車號
    文字及數字部分之顏色已呈現綠色（但略顯淺白），與該牌
    照其餘部分同屬綠色，如相隔一段距離觀看該牌照，客觀上
    因顏色一致，確有難以辨認該牌照牌號之情形。惟該牌照牌
    號雖有難以辨認之情形，但是否確係人為塗抹污損所致，厥
    為本件爭執之重點。本件異議人辯稱該牌照之所以發生上述
    情形，係因風吹日曬雨淋所致，嗣經承製該牌照之運圓工業
    有限公司（下稱運圓公司）函覆本院稱：該牌照係該公司於
    86 年 所製，牌照之製程確實以底色漆（按：即綠色）為第
    1 道工序，後再滾上字，牌照之保固期限為5 年，該牌照已
    超過保固耐用期限，因超過耐用保固年限，烤漆本質是否因
    風吹日曬雨淋而產生質變，不易判斷，經以肉眼觀察該牌照
    ，並無人為破壞現象等語，此有該公司94年7 月14日運鑑字
    第94071402號函1 份在卷為憑。準此而論，可見前揭牌照既
    以綠色漆為底漆，且該牌照復已超過保固耐用期限，如經風
    吹日曬雨淋，其牌照牌號文字及數字部分之白漆倘因而脫落
    ，導致其顏色呈現略顯淺白之綠色，衡情即不無可能。況依
    上開承製牌照之運圓公司回函，亦可得知該牌照並無人為破
    壞之情形，益難認該牌照牌號係由異議人擅自加工塗上綠色
    ，藉以規避稽查。從而，異議人前揭所辯，尚非要無足採，
    而前揭牌照牌號雖有前開難以辨認之情形，但究否即係人為
    之塗抹污損所致，尚查無其他積極證據資以認定，自不得遽
    認異議人確有成立此項違規行為。
五、綜上所述，異議人所有之前揭機車牌照是否確有塗抹污損之
    違規情節，尚乏明確之證據資以為證，自難遽認異議人該當
    此項違規。原處分機關疏未詳查，遽為前開裁決，洵難認屬
    允當，是異議人執此聲明異議，為有理由，自應由本院將原
    處分撤銷，改諭知異議人不罰。
六、至異議人前揭牌照既有難以辨認之情形，雖無證據證明異議
    人確有前述違規之情形，然為免因該牌照難以辨認而致生交
    通管理上之困擾，且亦徒增異議人之滋擾，異議人自宜儘速
    為適當之處理，附此敘明。
七、結論：依道路交通管理處罰條例第87條第2 項、道路交通案
    件處理辦法第20條前段，裁定如主文。
中　　華　　民　　國　　94　　年　　7 　　月　　22　　日
                  交通法庭      法  官  陳信旗
以上正本證明與原本無異。
如不服本裁定，應於送達後5日內向本院提出抗告狀。
　　　　　　　　　　　　　　　　書記官　陳昭綾
中　　華　　民　　國　　94　　年　　7 　　月　　22　　日
